【裁判字號】    97,家訴,5
【裁判日期】    970514
【裁判案由】    分割遺產
【裁判全文】
臺灣臺南地方法院家事判決               97年度家訴字第5號
原      告  丁○○
訴訟代理人  邱玲子律師
被      告  甲○○
                        之3
訴訟代理人  葉安勳律師
被      告  丙○○
                        之3
被      告  乙○○
                        之3
上列當事人間請求分割遺產事件，本院於民國97年4月30日言詞
辯論終結，判決如下：
    主      文
兩造繼承被繼承人莫增崙所遺如附表一所示之不動產、附表二所
示之存款等之遺產准予分割。其分割方法如附表四所示之遺產分
割方法。
訴訟費用由原告及被告甲○○、丙○○、乙○○各負擔四分之一
。
    事實及理由
一、原告起訴主張：
(一)兩造之被繼承人莫增崙於民國95年9月18日亡故，兩造為其繼
  承人，被繼承人並遺留如附表一、附表二所示之遺產。查兩造
  之被繼承人莫增崙並未以遺囑禁止繼承人分割遺產，且兩造並
  未訂定契約約定不得分割遺產，則原告自得請求分割遺產，茲
  考量如附表一所示之編號5、7號土地及建物係由被告甲○○及
  丙○○居住，編號1、2、3、4、6號土地及建物則由原告及被
  告乙○○居住，故認將附表一編號5、7號之不動產分由被告甲○○、丙○○各按應有部分2分之1保持共有，附表一編號1、2
  、3、4、6分由原告及被告乙○○按應有部分各2分之1保持共
  有，較為適宜，且被告甲○○及丙○○分得之上開房地價值尚
  比原告及乙○○所分得之房地價值較高；是以，依此分割方案
  ，對伊等二人並無不公平，至於如附表二所示之存款等，則由
  兩造各按應有部分4分之1比例分配。
(二)聲明：
1.兩造公同共有如附表一所示之土地、建物，請准將編號1、2、
  3、4、6號土地及建物分由原告及被告乙○○取得，並依應有
  部分各2分之1保持共有；附表一編號5、7號土地及建物分由被
  告丙○○、甲○○取得，並依應有部分各2分之1維持共有。
2.兩造公同共有如附表二所示之存款等，請准由兩造各按應有部
  分各4分之1比例分割。
二、被告甲○○則辯以：
(一)本件分割遺產事件，起訴狀內之遺產計算漏列兩大項，其一為
  被繼承人莫增崙之喪葬費用，其二為被繼承人莫增崙對乙○○
  之債權。被告乙○○ (原名莫顯琛)於89年8月30日以被繼承人
  莫增崙為擔保提供人以及連帶債務人即連帶保證人，向台灣土
  地銀行借款新台幣 (下同)180 萬元，詎被告乙○○取得借款
  後即避不繳納分期款，莫增崙恐抵押房屋遭拍賣，不得已代為
  清償，經整理莫增崙去世後遺物時發現之清償收據僅61紙，清
  償金額合計為2,158,274元。被告乙○○除向台灣土地銀行借
  款外，另積欠地下錢莊龐大債務，為躲避債務，乙○○於92年
  3月21日改名，累及家人飽受地下錢莊恐嚇逼債之苦。又被繼
  承人莫增崙喪葬費用明細總金額合計為322,786元，已由被告
  丙○○先行墊付。
(二)被繼承人莫增崙之遺產其遺產總值為8,750,014元，扣除喪葬
  費用322,786元後，可分配遺產之總現值為8,427,228元，各繼
  承人應繼分之價額為2,106,807元。另被繼承人莫增崙清償乙○○借款部分，依現有發現之清償收據金額為2,158,274元，
  依民法第1172條規定，繼承人對被繼承人負有債務，於遺產分
  割時應按其債務數額，由該繼承人之應繼份內和還。乙○○之
  應物繼分扣還後之金額為51,467元，已不得再為分配遺產，而
  其所欠之金額並應再列為「債權」，由其餘三個繼承人平約分
  配。
(三)土地、建物部分，附表三編號1至7所示分割方法：台南市○區
  路○里○○路○段61巷179號土地及房屋，分由原告丁○○單獨
  所有，台南市○區○○里○○路○段164巷10號1樓之3土地及房
  屋，分由甲○○、丙○○各按應有部分2分之1比例共有。
(四)又甲○○、丙○○、丁○○三人可分配之現金金額，其中甲○○可分得之現金金額為1,124,443元，丙○○可分配之現金金
  額為1,447,228元，丁○○可分配之現金金額為219,965元，依
  此金額，附表三編號8部分，甲○○分得252,425元，丙○○分
  得226,610元，丁○○分得219,965元；其餘附表三編號9、11
  部分，分由甲○○單獨所有，附表三編號10、12、13、14部分
  ，分由丙○○單獨所有。
(五)所謂應繼分，係指各繼承人對於遺產上之「一切權利義所得繼
  承之比例，並非對於個別遺產之權利比例 (最高法院78年台上
  字第412號判決參照)，故計算應繼分，即應將繼承開始時被繼
  承人遺產上之「一切權利義務」列為遺產總額，以計算其權利
  比例。如繼承人對被繼承人負有債務，此項債務對被繼承人即
  為債權，本質上即屬遺產之一部，故民法第1172條僅規定：「
  應按其債務數額，由該繼承人之應繼分內扣還」；惟如為生前
  贈與，此項贈與本質上已非屬遺產，故民法第1173條即明定：
  「應將該贈與價額加入繼承開始時被繼承人所有之財產中，為
  應繼遺產」，然後再由該繼承人之應繼分中和除，此為民法第
  1172條、1173條區別之所在。就本件遺產分割言，被繼承人莫
  增崙恐房屋遭拍賣，不得已而清償乙○○之借款，核其性質應
  屬「繼承人對被繼承人負有債務」，而非生前贈與。再者，縱
  屬贈與，然被告乙○○已坦承是因莫增崙知做生意的困難，要
  幫乙○○清償，故符合民法第1173條之要件，亦應予歸扣。
(六)關於「莫增崙清償乙○○借款明細表」，其中91年2月20 日繳
  付之數目l87,712，係1,800,000減1,612,288=187,712元，亦
  即 (編號6之收據即91年1月16日持繳本金餘額)－ (編號7之收
  據即91年2月20日之截至本期本金餘額)，此因台灣土地銀行台
  南分行放款利息收據編號僅表明「截至本期本金餘額」，並未
  表明提前還本數額，為明確表明莫增崙之正確提前還本數額，
  故將編號6之「待繳本金餘額」減收據編號7之「截至本期本金
  餘額」。另由「莫增崙清償乙○○借款明細表有11次之提前還
  本及結清本息，正足以證明莫增崙恐日後房屋遭拍賣，急於在
  其有生之年提前清償之心態。
(七)聲明：兩造公同共有如附表一、二所示之土地、建物、存款、
  退伍金、存簿儲金、劃撥儲金、股金、債權等遺產，請准依如
  附表三所示之分割方法分割。
三、被告乙○○辯以：
(一)其因台北公司倒閉，返回台南家中居住，即將5年，期間丙○○從未與父母同住或關心照顧雙親。原告因精神異常，於工廠
  退休後即陪伴母親終日寸步不離，然大哥丙○○於96年2月卻
  迫其離家，並將門鎖換掉，電鈴拔掉，原先家中電話換掉，致
  使原告與其無法探視慰問母親。
(二)95年9月18日其下班驚見父親辭世，雖感悲痛，卻陪侍父親直
  至驗屍完畢後電請友人張國雄辦理喪事，並允諾費用可由慈善
  團體代付，家中無須花費，然三日後丙○○返家，對父親移靈
  何處不聞不問，反要求所有事項均須交由丙○○同意後處理，
  並浮報喪葬費用領取母親退休俸支付，其雖事先告知無需如此
  鋪張，但丙○○仍一意孤行，並謂所有費用均由其一人負擔以
  為瞞騙。
(三)其返家居住期間，母親屢次索討家用，其給付之餘從未詢問緣
  由，直至父親辭世，母親才告知丙○○代管優惠存款，但僅每
  隔兩月交付母親與原告二人3萬元家用，至此始知母親每月幾
  近5萬元之利息均是丙○○一人掌控，並每月侵吞3萬多元許久
  ，為此其帶領母親至台灣銀行更改存摺印章，豈知丙○○於一
  週後脅迫母親重辦，並將所有存款提領後避不見面。
(四)其於台北開設演藝公司，父親與母親皆曾投資協助，爾後因週
  轉不靈倒閉，父母不僅隻字不提，反倒屢次鼓勵再創新機，其
  幾經思考開始固定上班，然丙○○為求掌控家產，屢興訴訟，
  致其工作不保，且所聘律師為其高中同學，無事生非。
(五)原告因無謀生能力，與其同住迄今已一年，其照顧原告衣食無
  缺，街坊鄰居皆知，反觀丙○○不聞不問，兩相比較，實令人
  欲哭無淚。
(六)聲明：原告之訴駁回。
四、被告丙○○則辯以: 關於父親喪事，其有與母親協商，經母
    親同意由其先墊支，並非由其自行負擔。關於代墊之喪葬費
    用為322,786元，應由遺產中扣除，再分配予其；又莫增崙
    代乙○○清償之款項，為乙○○對父親莫增崙之債權，故主
    張應列入遺產計算等語。
五、兩造不爭執之事實：
(一)訴外人莫增崙分別為兩造之父親、配偶，渠於95年9月18日死
  亡，兩造則為莫增崙之繼承人，應繼分各為4分之1。
(二)莫增崙亡故後遺有如附表一所示之不動產及附表二所示之存款
  。其中附表一所示之不動產價值，編號1至編號7之價值分別為
  1,418,870元、19,550元、106,260元、195,907元、1,319,417
  元、129,100元、611,000元。
(三)被告乙○○曾以被繼承人莫增崙為連帶保證人，向台灣土地銀
  行辦理存摺存款融資契約，融資額度為180萬元。
(四)莫增崙死亡後其殯葬費用為322,786元，均屬必要費用，且由
  被告丙○○代墊。
六、得心證之理由：
(一)按配偶有相互繼承遺產之權，其與直系血親卑親屬同為繼承時
  ，其應繼分與他繼承人平均。此參民法第1144條第1款、第113
  8條第1款規定即明。又同一順序之繼承人有數人時，按人數平
  均繼承。繼承人有數人時，在分割遺產前，各繼承人對於遺產
  全部為公同共有。繼承人得隨時請求分割遺產。民法第1141條
  前段、第1151條及第1164條前段分別定有明文。查兩造同為被
  繼承人莫增崙之繼承人，而原告與被告丙○○、乙○○為莫增
  崙之子、被告甲○○為莫增崙之配偶，依前開規定，兩造繼承
  莫增崙之遺產，其應繼分應由兩造均分。且莫增崙之遺產既尚
  未分割，則上開遺產自屬兩造所公同共有。再公同共有係以遺
  產之分割為其終局目的，而以公同共有關係為暫時之存在，則
  本件原告以遺產分割為由終止兩造間之公同共有關係，請求分
  割被繼承人莫增崙之遺產，自屬有據。
(二)次查，被告乙○○以莫增崙為連帶保證人，向台灣土地銀行辦
  理融資契約，融資額度為180萬元，此已見前述。而被告甲○○主張被告乙○○嗣後未能如期清償，由莫增崙代償2,158,27
  4元等情，此亦據其提出放款利息收據61紙附卷供參，並據本
  院調取被告乙○○之借款放款交易明細，經台灣土地銀行台南
  分行以97年3月6日南逾字第0970000166號函檢附被告乙○○貸
  款之客戶歷史交易明細查詢函覆本院。而原告所提出之借款放
  款交易明細，大部分皆與土地銀行函附本院之客戶歷史交易明
  細查詢相符，僅其中91年1月16日分別繳款87,616元、12,38 4
  元，另91年2月20日繳款100,000元，此為客戶歷史交易明細查
  詢所載列，然被告甲○○所提放款利息收據則僅有繳款100,
  000元之交易明細；嗣經被告甲○○主張此係土地銀行漏列所
  致，實際上於91年1月21日另還款87,616元及96元，故上開3筆
  實際繳款金額為187,712，而原告及被告乙○○就被告甲○○
  此部分說明亦表示不爭執，其主張尚非無可採。則經核算被告
  甲○○所提，且主張莫增崙代為清償之放款利息收據總計為
  2,158,274元，核其數額部分尚無不符。又被告甲○○主張此
  款項係莫增崙代被告乙○○清償上開融資契約，而被告乙○○
  就上揭放款利息收據係莫增崙代其清償一節，亦不否認，參以
  證人林光顯亦證述：「（是否知悉莫增崙幫乙○○清償土銀借
  款之事？）我知道有這件事，總共清償的金額我不知道，但是
  最後一趟莫增崙帶了100萬元現金及清償單據到土地銀行，是
  我陪同他過去的。這些錢是莫增崙夫婦存在土地銀行，原本是
  作為優惠存款，但是後來因為如果不清償，房子就會被拍賣，
  他有給我看每月要繳納的單據，總共有幾十張，他跟我說他已
  經老了，所以想要一次清償完畢，不想要再勞累，他就從袋子
  拿錢出來，總數約有七十幾萬元，至於全部清償的金額我不清
  楚。我是最後一趟有看他拿錢出來全部清償。」綜此，本件莫
  增崙代被告乙○○清償融資契約欠款，金額核計為2,158,27 4
  元之事實，堪以採信。
(三)又查被告甲○○主張上述莫增崙代為清償之款項，核屬被告乙○○對莫增崙所負之債務，依民法第1172條規定，應由被告乙○○應繼分內扣還。按保證人向債權人為清償後，於其清償之
  限度內，承受債權人對於主債務人之債權。民法第749條前段
  固定有明文。惟莫增崙究係基於何意代償？於代償後有無向乙○○追討之意？尚難認定；且莫增崙與被告乙○○為父子，份
  屬至親，渠為解決被告乙○○債務纏身之困境而不計代價主動
  代償，乃屬合理，亦為社會常見；此從莫增崙起始即願擔任被
  告乙○○之連帶保證人，即知渠未必存有與乙○○斤斤計較之
  意，更難認於代為清償後仍有追討之意思；參以證人林光雄就
  莫增崙有無向乙○○求償之意，亦證以：「我只知道他要清償
  全部的債務，至於他的動機我不清楚。」再參莫增崙自91年1
  月16日起即陸續代為償債，迄至渠於95年9月18日亡故之日，
  時間長達4年餘，果莫增崙有追討之意，應早已付諸實際行動
  ，惟觀被告甲○○就此並無證據為憑，從而，本件應認莫增崙
  於代為償債之後，應無向被告莫增崙索討之意，故莫增崙代償
  之上揭款項，應係基於贈與之意所為，而屬贈與契約。
(四)被告甲○○又主張若莫增崙代償之舉性質上為贈與，亦應依民
  法第1173條歸扣。按「繼承人中有在繼承開始前因結婚、分居
  或營業，已從被繼承人受有財產之贈與者，應將該贈與價額加
  入繼承開始時被繼承人所有之財產中，為應繼遺產。但被繼承
  人於贈與時有反對之意思表示者，不在此限。」「前項贈與價
  額，應於遺產分割時，由該繼承人之應繼分中扣除。」民法第
  1173條定有明文。本件莫增崙代被告乙○○清償之借款，因無
  證據足認莫增崙有追討之意，性質核屬贈與。又莫增崙擔任被
  告乙○○之連帶保證人，源於被告乙○○開設面具國際文化事
  業傳播公司週轉有問題，而由莫增崙協助被告乙○○週轉，此
  為被告乙○○所自承，是上開贈與契約，其本旨係為被告乙○○營業所需而成立，核與民法第1173條第1項之規定相符，被
  告甲○○主張此部分款項應予加入被繼承人財產中為應繼財產
  ，並予以歸扣，核無不合。
(五)再查莫增崙死亡後由被告丙○○支出之殯葬費金額322,786元
  ，此有被告甲○○所提喪葬費用支出明細表1紙、喪葬費支出
  收據22紙為憑，且為兩造所不爭執。而依被告甲○○所提喪葬
  費明細所載，上開費用支出均屬殯葬所需之開銷，尚無不必要
  之開銷，且從被繼承人所遺留財產達於數百萬元觀之，上開殯
  葬費金額與渠經濟能力相當，加以被告乙○○亦不爭執上開金
  額均屬必要之開支，足認被告丙○○代為支出殯葬費322,786
  元，核屬適當。又原告及被告乙○○雖均主張當初有慈善團體
  可包辦所有喪葬費用，故原本不須支出此筆開銷等語。核與證
  人張國雄所證：「我從事葬儀業，是營利性質的。莫增崙過世
  時，我有說要幫他們處理喪葬事宜，當時乙○○跟我說他們經
  濟有困難，我說我有社團法人台南市長遠慈善會，可以幫忙處
  理所有的喪葬事宜，完全免費。對於喪葬費用分成台南市五萬
  五千元，外縣市又加一萬五千元，由我來從事葬儀業務。原則
  上這是簡單隆重的儀式。」「（儀式）簡單隆重。我們從人往
  生以後，由救護車送到殯儀館，冷藏、清洗、火化、壽衣、誦
  經、工人、樂隊等，至於塔位慈善會會另外捐贈。聲請的條件
  只要開口，我們就願意幫忙。」等語。然莫增崙身後遺有相當
  之遺產，資力並非困窘，故有無請求他人協助身後事之必要，
  實值存疑。況既係央求慈善團體協助支出，則關於相關殯葬事
  宜，自須由家屬配合慈善團體，難以盡如家屬之意，自係當然
  ；若從身後事宜乃人生僅祇一次，除非確實難以負擔，否則家
  屬為盡心意，莫不竭盡心力辦妥以觀，家屬婉拒慈善單位之捐
  助，實情有可原；況社會資源有限，而兩造尚未至貧困以致無
  力支出殯葬費用之境，考慮社會資源之合理分配，則被告丙○○堅持自辦殯葬儀式，自屬有理。從而本件若以被告丙○○拒
  絕他人協助辦理殯葬事宜，即謂此部分支出應由丙○○承擔，
  乃屬無據。則被告甲○○主張殯葬費支出應於遺產扣除，再依
  數分配予被告丙○○，核屬有據。
(六)綜此，本件莫增崙死亡後遺留如附表一之不動產，價額核計為
  3,800,104元；附表二之存款除保證責任台南市第三信用合作
  社股金150股外，其餘存款金額為2,776,636元，此為原告與被
  告甲○○所是認，且為被告丙○○、乙○○所不爭執。又莫增
  崙贈與乙○○而應列入遺產之金額為2,158,274元，再扣除殯
  葬費322,786元，則上開遺產不計股金150股外，總計價額為
  8,412,228元，以每人應繼分各4分之1計算，扣除股金外，計
  每名繼承人應分得之遺產價額原為2,103,057元，縱使加計莫
  增崙所遺150股之台南市第三信用合作社股金，乙○○原應繼
  承之遺產數額仍明顯不足應歸扣之贈與價額2,158,274元，是
  被告乙○○之受贈與價額顯已超過其原應受分配之遺產。按民
  法第1173條第2項所謂扣除權之行使，係將扣除義務人在繼承
  開始前因結婚、分居或營業，已從被繼承人受有之贈與財產，
  算入被繼承人之遺產總額中，於分割遺產時，由該扣除義務人
  之應繼分中扣除，倘扣除之結果，扣除義務人所受贈與價額超
  過其應繼分額時，固不得再受遺產之分配，但亦無庸返還其超
  過部分之價額。最高法院著有90年度台上字第2460號判決可資
  參照。茲被告乙○○應歸扣之贈與既超過其原應受分配之遺產
  ，其自無權受遺產之分配，惟就超過遺產之贈與部分亦無須返
  還。被告甲○○主張乙○○之遺產不足歸扣部分應列入遺產債
  權，自屬無據。
(七)據上所述，本件遺產應由原告及被告丙○○、甲○○共同分配
  ，其中股金部分因價額不明，故分由原告及被告丙○○、甲○○依各3分之1共同取得；其餘遺產，扣除殯葬費後，遺產價額
  (因乙○○受贈而應歸扣之價額超過應受分配數額，故已無歸
  扣後再從乙○○遺產中扣除之必要，故此部分價額不列入遺產
  計算)為6,253,954元 (3,800,104+2,776,636-322,786=6,253,
  954)，計原告及被告甲○○每人應得2,084,651元 (元以下四
  捨五入，其中與前述原應分配之價額2,103,057元之差額產生
  ，乃係因對於乙○○超過應繼分之數額不得追償所致)，其餘
  2,407,438元由被告丙○○取得（6,253,954-(2,084,651X2)+3
  22,786=2,407,438）；再查，關於遺產中之不動產部分，考量
  原告及被告甲○○均同意由丁○○取得附表一編號1、2、3、4
  、6之不動產，而附表一編號5、7之不動產則分由被告甲○○
  、丙○○取得，此一分配合於有權分受遺產之繼承人之意，自
  無不妥。然上開不動產價額有別，計原告取得不動產價額為
  1,869,687元，被告丙○○、甲○○取得之不動產價額各為
  965,209元 (元以下四捨五入)，故原告尚不足214,964元，被
  告甲○○尚不足1,119,442元，被告丙○○應加計墊支之殯葬
  費，故尚應受分配1,442,229元。綜此，爰依原告及被告甲○○、丙○○應受繼承之遺產數額，而依如附表四編號8至編號
  14所示將被繼承人之遺產分配予原告及被告甲○○、丙○○。
(八)末按「因共有物分割、經界或其他性質上類似之事件涉訟，由
  敗訴當事人負擔訴訟費用顯失公平者，法院得酌量情形，命勝
  訴之當事人負擔其一部」，民事訴訟法第80條之1定有明文，
  本件分割公同共有遺產之訴，係固有必要共同訴訟，原、被告
  之間本可互換地位，本件原告起訴雖於法有據，但被告之應訴
  實因訴訟性質所不得不然，故所為抗辯自為伸張或防衛權利所
  必要，是以本院認本件之訴訟費用應由兩造依其上開應繼分之
  比例分擔，較為公允，爰諭知如主文第4項所示。
七、本件事證已臻明確，兩造其餘攻擊防禦方法及舉證，於判決
    結果不生影響，爰不予一一論列，併予敘明。
八、據上論結，本件原告之訴為有理由，依民事訴訟法第385條
    第1項前段、第80條之1、第85條第1項但書，判決如主文。
中    華    民    國    97    年    5     月    14    日
                    家事法庭      法  官  林富郎
以上為正本係照原本作成。
如對本判決上訴，須於判決送達後20日內，向本院提出上訴狀，
同時表明上訴理由（須附繕本）。
中    華    民    國    97    年    5     月    14    日
                                  書記官  劉毓如
附表一：不動產
┌──┬────────────┬─────┬─────┐
│編號│名            稱        │遺產範圍  │面積      │
│    │                        │          │(平方公尺)│
├──┼────────────┼─────┼─────┤
│1.  │台南市○區路○段32號土地│全部      │61.69     │
├──┼────────────┼─────┼─────┤
│2.  │台南市○區路○段32之1號 │全部      │0.85      │
│    │土地                    │          │          │
├──┼────────────┼─────┼─────┤
│3.  │台南市○區路○段33號土地│全部      │4.62      │
├──┼────────────┼─────┼─────┤
│4.  │台南市○區路○段35號土地│420分之29 │123.36    │
├──┼────────────┼─────┼─────┤
│5.  │台南市○區○○段8號土地 │00000000分│70816     │
│    │                        │之5051    │          │
├──┼────────────┼─────┼─────┤
│6.  │台南市○區路○里○○路2 │全部      │95.18     │
│    │段61巷179號建物         │          │          │
├──┼────────────┼─────┼─────┤
│7.  │台南市○區○○里○○路2 │全部      │87.26     │
│    │段164巷10號1樓之3建物   │          │          │
└──┴────────────┴─────┴─────┘
附表二：存款等
┌──┬─────────┬────────────┐
│編號│項目              │金額                    │
├──┼─────────┼────────────┤
│1.  │台灣銀行          │新台幣286,011元         │
├──┼─────────┼────────────┤
│2.  │郵局              │新台幣69,805            │
├──┼─────────┼────────────┤
│3.  │郵局              │新台幣28.2元            │
├──┼─────────┼────────────┤
│4.  │兆豐國際商業銀行  │新台幣586,007.13元      │
├──┼─────────┼────────────┤
│5.  │國防部主計局儲蓄會│新台幣699,000元         │
├──┼─────────┼────────────┤
│6.  │保證責任台南市第三│150股                   │
│    │信用合作社股金    │                        │
├──┼─────────┼────────────┤
│7.  │國防部空軍司令部  │退伍金新台幣1,135,785元 │
└──┴─────────┴────────────┘
附表三：被告甲○○主張之分割方法
┌──┬────────────┬───────────┐
│編號│名            稱        │分割方法              │
├──┼────────────┼───────────┤
│1.  │台南市○區路○段32號土地│由原告單獨取得        │
├──┼────────────┼───────────┤
│2.  │台南市○區路○段32號之1 │由原告單獨取得        │
│    │土地                    │                      │
├──┼────────────┼───────────┤
│3.  │台南市○區路○段33號土地│由原告單獨取得        │
├──┼────────────┼───────────┤
│4.  │台南市○區路○段35號土地│由原告單獨取得        │
├──┼────────────┼───────────┤
│5.  │台南市○區○○段8號土地 │由被告甲○○、丙○○取│
│    │                        │得，並按應有部分各2分 │
│    │                        │之1保持共有           │
├──┼────────────┼───────────┤
│6.  │台南市○區路○里○○路2 │由原告單獨取得        │
│    │段61巷179號建物         │                      │
├──┼────────────┼───────────┤
│7.  │台南市○區○○里○○路2 │由被告甲○○、丙○○取│
│    │段164巷10號1樓之3建物   │得，並按應有部分各2分 │
│    │                        │之1保持共有           │
├──┼────────────┼───────────┤
│8.  │國防部主計局儲蓄會新台幣│甲○○分得252,425元   │
│    │699,000元               │丙○○分得226,610元   │
│    │                        │丁○○分得219,965元   │
├──┼────────────┼───────────┤
│9.  │兆豐國際商業銀行新台幣  │分由甲○○單獨所有    │
│    │586,007元               │                      │
├──┼────────────┼───────────┤
│10.  │國防部空軍司令部退伍金新│分由丙○○單獨所有    │
│    │台幣1,135,785元         │                      │
├──┼────────────┼───────────┤
│11.  │台灣銀行新台幣286,011元 │分由甲○○單獨所有    │
├──┼────────────┼───────────┤
│12.  │郵局新台幣69,805元      │分由丙○○單獨所有    │
├──┼────────────┼───────────┤
│13.  │郵局新台幣28元          │分由丙○○單獨所有    │
├──┼────────────┼───────────┤
│14.  │保證責任台南市第三信用合│分由丙○○單獨所有    │
│    │作社股金150股           │                      │
├──┼────────────┼───────────┤
│15.  │遺產債權：莫增崙清償莫林│甲○○分得17,156元    │
│    │森借款2,158,274元由莫林 │丙○○分得17,156元    │
│    │森現有遺產應繼分扣還之不│丁○○分得17,155元    │
│    │足額51,467元            │                      │
└──┴────────────┴───────────┘
附表四：分割方法
┌──┬────────────┬───────────┐
│編號│名            稱        │分割方法              │
├──┼────────────┼───────────┤
│1.  │台南市○區路○段32號土地│由原告取得            │
├──┼────────────┼───────────┤
│2.  │台南市○區路○段32號之1 │由原告取得            │
│    │土地                    │                      │
├──┼────────────┼───────────┤
│3.  │台南市○區路○段33號土地│由原告取得            │
├──┼────────────┼───────────┤
│4.  │台南市○區路○段35號土地│由原告取得            │
├──┼────────────┼───────────┤
│5.  │台南市○區○○段8號土地 │由被告甲○○、丙○○取│
│    │                        │得，並按應有部分各2分 │
│    │                        │之1保持共有           │
├──┼────────────┼───────────┤
│6.  │台南市○區路○里○○路2 │由原告取得            │
│    │段61巷179號建物         │                      │
├──┼────────────┼───────────┤
│7.  │台南市○區○○里○○路2 │由被告甲○○、丙○○取│
│    │段164巷10號1樓之3建物   │得，並按應有部分各2分 │
│    │                        │之1保持共有           │
├──┼────────────┼───────────┤
│8.  │台灣銀行新台幣286,011元 │本金214,964元由原告取 │
│    │                        │得，71,047元由被告洪金│
│    │                        │燕取得；              │
│    │                        │孳息由原告、被告甲○○│
│    │                        │、丙○○各取得3分之1  │
├──┼────────────┼───────────┤
│9.  │郵局新台幣69,805元      │本金由被告甲○○取得；│
│    │                        │孳息由原告、被告甲○○│
│    │                        │、丙○○各取得3分之1  │
├──┼────────────┼───────────┤
│10  │郵局新台幣28.2元        │本金由被告甲○○取得；│
│    │                        │孳息由原告、被告甲○○│
│    │                        │、丙○○各取得3分之1  │
├──┼────────────┼───────────┤
│11.  │兆豐國際商業銀行新台幣  │本金由被告甲○○取得；│
│    │586,007.13元            │孳息由原告、被告甲○○│
│    │                        │、丙○○各取得3分之1  │
├──┼────────────┼───────────┤
│12.  │國防部主計局儲蓄會新台幣│本金392,555元由被告洪 │
│    │699,000元               │金燕取得，306,445元由 │
│    │                        │被告丙○○取得；      │
│    │                        │孳息由原告、被告甲○○│
│    │                        │、丙○○各取得3分之1  │
├──┼────────────┼───────────┤
│13.  │保證責任台南市第三信用合│由原告、被告甲○○、莫│
│    │作社股金150股           │顯彰各取得3分之1      │
├──┼────────────┼───────────┤
│14.  │國防部空軍司令部退伍金新│本金由被告丙○○取得；│
│    │台幣1,135,785元         │孳息由原告、被告甲○○│
│    │                        │、丙○○各取得3分之1  │
└──┴────────────┴───────────┘


司法院資訊處製作；財團法人民間司法改革基金會備份。
